【裁判字號】    89,訴,407
【裁判日期】    900319
【裁判案由】    違反山坡地保育利用條例等
【裁判全文】
臺灣桃園地方法院刑事判決                          八十九年度訴字第四七號
    公  訴  人  臺灣桃園地方法院檢察署檢察官
    被      告  丙○○
    選任辯護人  鄭仁壽律師
右列被告因違反森林法案件，經檢察官提起公訴（八十八年度偵字第一二六六七號）
，本院判決如左：
        主  文
丙○○於他人林地內，擅自墾植，處有期徒刑處捌月。緩刑參年。如附圖所示編號貳
部分（面積零點貳陸公頃）之墾植物（綠竹肆拾欉）沒收。
        事  實
一、丙○○意圖為自己不法所有之利益，明知如附圖編號二所示土地之林地（面積○
    ．二六公頃），係由臺灣省政府農林廳林務局管理之國有林地，未經臺灣省政府
    農林廳林務局新竹林區管理處之同意，於民國八十五年間，竟予以竊佔，擅自砍
    伐其內所種殖之江某、楠木、雜木等樹木，開墾種植綠竹四十欉。嗣於八十七年
    十月二十二日（起訴書誤載為八十八年間），為臺灣省政府農林廳林務局竹東林
    區管理處大溪工作站（現為行政院農業委員會新竹林區管理處大溪工作站）人員
    乙○○巡山時發現，報警查獲。
二、案經臺灣省政府農林廳林務局竹東林區管理處大溪工作站訴由桃園縣警察局大溪
    分局報請臺灣桃園地方法院檢察署檢察官偵查起訴。
        理  由
一、訊據被告被告丙○○矢口否認有在附圖編號二佔地開墾種殖綠竹情事，辯稱：伊
    只是偶爾上山採草藥、運動，剛好經過該處，因看見綠竹筍漂亮，所以就挖二、
    三支回家吃，伊自己承租國有林地種植之綠竹園在系爭土地下方一點，伊不知系
    爭土地是誰墾植的云云。惟查，右揭事實業據同案被告甲○○於警訊中供述：「
    那塊土地，他（丙○○）在整理挖竹筍．．」等語；證人乙○○證述：「我們前
    往實測時，正好甲○○在那，告訴我們。」、「曾見過劉某在該土地上．．」等
    語。而該處有種植綠竹，週邊有清耕，此有現場照片二禎、及八十八年七月二十
    日會勘紀錄附卷可稽，足見系爭土地為砍伐既有林木而改種綠竹，且係有人在整
    理，並非無人所有之荒園甚明。而被告居住在桃園縣大溪鎮○○段阿姆坪小段四
    七之二地號，被告供承距離系爭土地約四十分鐘路程，是被告丙○○倘非私自佔
    用該處，何以會多次前往該人跡罕至之處挖綠竹筍？何況被告本身亦有種植綠竹
    ，豈會隨便盜取他人所有綠竹之理？再同案被告甲○○及證人乙○○與被告素無
    仇恨，實無挾怨誣陷之理？是被告丙○○所辯，無非避重就輕之詞，委不足採。
    此外，復有現場照片二張、森林被害報告（處理）單、及森林案件調查報告書各
    一份、丈量圖三份在卷可按，被告犯行堪以認定。
二、核被告丙○○所為，係犯森林法第五十一條第一項之在他人林地內擅自墾植罪。
    其所為雖與刑法第三百二十條第二項之竊佔罪之構成要件相當，然森林法之上開
    規定係刑法竊佔罪之特別法，依特別法優於普通法之法律競合關係，自應優先適
    用森林法之規定，附此敘明。爰審酌被告尚無前科之素行、犯罪動機、目的、所
    用手段、所生危害及犯後態度等一切情狀，量處如主文所示之刑。末查被告前未
    曾受有期徒刑以上刑之宣告，有臺灣桃園地方法院檢察署刑案資料查註紀錄表及
    本院全國被告前案紀錄表各乙紙在卷可稽，其偶因一時過失觸犯刑章，經此次論
    罪科刑教訓之後，當知警惕而無再犯之虞，本院因認其所處之徒刑，以暫不執行
    為適當，爰併予宣告緩刑三年，以啟自新。
三、如附圖所示編號二部分之墾植物（綠竹四十欉），應予宣告沒收。
四、又公訴人以被告前述犯行亦山坡地保育利用條例第三十四條第一項之山坡地擅自
    墾殖罪及森林法第五十條之竊取森林主副產物罪之犯行，按山坡地保育利用條例
    第三條載明本條例所稱之山坡地，係指國有林事業區、試驗用林地、保安林以外
    之山坡地，又所謂之森林係指林地及其群生竹木之總稱，森林法第三條第一項亦
    有明文，本件被告所占用本開墾種植之土地係屬國有之經濟林區，非屬山坡地保
    育利用條例之山坡地，被告之行為自不構成山坡地保育利用條例第三十四條第一
    項之罪。再公訴人認被告另涉竊取森林其內所生產竹筍之森林主副產物罪，如前
    所述，綠竹四十欉，既為被告所開墾種植，其採收所生產之竹筍，自不構成竊取
    。惟因公訴人以之與前開論處罪刑部分有想像競合之裁判上一罪關係，爰不另為
    無罪之判決。
五、被告甲○○部分俟到案後再行審理。
據上論斷，應依刑事訴訟法第二百九十九條第一項前段，森林法第五十一條第一項、
、第六項，刑法第十一條、第七十四條第一款，判決如主文。
本案經檢察官張立中到庭執行職務
中      華      民      國    九十      年      三      月     十九     日
                                      臺灣桃園地方法院刑事第二庭
                                          法  官   曾 正 耀
右正本證明與原本無異。
如不服本判決，應於判決送達後十日內向本院提出上訴狀( 應附繕本 )，上訴於
臺灣高等法院。
                                          書記官   文 巧 雲
中        華        民        國   九十   年   三   月    二十一    日
附錄論罪科刑依據之法條
森林法第五十一條第一項
於他人森林或林地內，擅自墾植或設置工作物者，處六月以上五年下有期徒刑，得併
科新台幣六十萬元以下罰金。


司法院資訊處製作；財團法人民間司法改革基金會備份。
